臺灣屏東地方法院民事判決　　　　　　　100年度重訴字第3號
原　　　告　曾清海
訴訟代理人　張瓊文律師
被　　　告　黃欽濱
上列當事人間請求侵權行為損害賠償事件，經刑事庭裁定移送前
來（99年度附民字第100 號），本院於民國100 年6 月20日言詞
辯論終結，判決如下：
    主      文
被告應給付原告新台幣壹仟肆佰捌拾捌萬貳仟捌佰陸拾元，及
自民國一百年二月九日起至清償日止，按週年利率百分之五計算
之利息。
原告其餘之訴駁回。
訴訟費用由被告負擔百分之六十三，餘由原告負擔。
本判決原告勝訴部分，於原告以新台幣肆拾玖萬柒仟元供擔保後
，得假執行。
原告其餘假執行之聲請駁回。
    事實及理由
一、按訴狀送達後，原告不得將原訴變更或追加他訴，但擴張或
    減縮應受判決事項之聲明者，不在此限，民事訴訟法第255
    條第1 項第3 款定有明文。本件原告起訴請求被告給付新台
    幣（下同）1,063 萬2,012 元本息，於訴狀送達後改為請求
    被告給付2,349 萬5,495 元本息，核屬擴張應受判決事項之
    聲明，於法並無不合，應予准許。
二、原告主張：伊於民國99年2 月3 日19時20分許，陪同友人余
    振賢前往屏東縣枋寮鄉○○村○○路○ 段130 號之莫愁軒檳
    榔攤，因余振賢與該檳榔攤主陳玉欽發生爭執、拉扯，伊出
    面勸架並將該2 人拉開，詎在場之被告竟基於殺人之犯意，
    持木棍重擊伊頭部右側數次，致伊受有右側額顳頂部挫傷性
    顱內出血、蜘蛛膜下出血併硬腦膜下出血、右側額顳頂顱骨
    凹陷性開放性骨折，左側眼眶挫傷性血腫之傷害，經送醫治
    療，迄今未能康復。被告故意不法侵害伊之身體、健康，伊
    因而支出醫療費用11萬9,810 元、看診之交通費用500 元，
    又因伊右側腦部組織大量受損，左側肢體乏力，中樞神經受
    損嚴重，餘生均須賴他人照護，而伊為69年1 月8 日生，於
    事故發生時未滿31歲，以每月看護費用6 萬元、餘命45年計
    算，得一次請求賠償之看護費用為1,722 萬4,920 元。再伊
    之勞動能力亦因而喪失，至伊滿65歲強制退休時止，原尚有
    34年之工作期間，以伊勞保投保薪資月薪1 萬9,200 元計算
    ，得一次請求賠償之喪失勞動能力之損害為465 萬265 元。
    另伊因被告之不法侵害，受有前述傷害，不惟成為殘障人士
    ，且長期無法工作，身心俱感痛苦，自得向被告請求賠償非
    財產上之損害150 萬元，以資慰藉。以上金額合計2,349 萬
    5,495 元，爰依民法第184 條第1 項前段、第193 條第1 項
    、第195 條第1 項前段之規定，請求被告加計法定遲延利息
    如數賠償等情，並聲明：(一)被告應給付原告2,349 萬5,49 5
    元，及自100 年2 月9 日（即100 年1 月27日準備書狀繕本
    送達翌日）起至清償日止，按週年利率百分之5 計算之利息
    。(二)原告願供擔保，請准宣告假執行。
三、被告則以：伊對原告受傷之事實經過無意見，惟伊無資力一
    次賠償，原告請求之看護費用亦屬過高，且原告於受傷前並
    無工作，請求賠償喪失勞動能力之損害難謂有理由等語，資
    為抗辯，並聲明：原告之訴及假執行之聲請均駁回。
四、經查：被告於99年2 月3 日19時20分許，在上開莫愁軒檳榔
    攤內，見蔡錫文與原告、余振賢、曾吉榮在店內爭吵互毆，
    乃與該檳榔攤主陳玉欽及其女兒林嘉恩上前勸阻，勸阻過程
    中因見林嘉恩遭原告毆打頭部，竟心生不滿，雖兩造間並無
    宿怨，主觀上亦無使原告受重傷之意，惟客觀上應能預見人
    體頭部極為脆弱，倘遭木棍重擊，極易因此造成身體有重大
    難治之傷害結果，仍基於傷害他人身體之犯意，自曾吉榮手
    中搶下木棍後，往原告方向揮擊而擊中原告頭部，致原告因
    而受有右側額顳頂部挫傷性顱內出血、蜘蛛膜下出血併硬腦
    膜下出血、右側額顳頂顱骨凹陷性開放性骨折，左側眼眶挫
    傷性血腫之傷害。被告所犯傷害致人重傷罪，業經本院以99
    年度訴字第715 號刑事判決處有期徒刑3 年2 月確定等事實
    ，為兩造所不爭執，復經本院調閱上開刑事案件卷宗查明屬
    實。
五、按因故意或過失，不法侵害他人之權利者，負損害賠償責任
    ；不法侵害他人之身體或健康者，對於被害人因此喪失或減
    少勞動能力或增加生活上之需要時，應負損害賠償責任；不
    法侵害他人之身體、健康、名譽、自由、信用、隱私、貞操
    ，或不法侵害其他人格法益而情節重大者，被害人雖非財產
    上之損害，亦得請求賠償相當之金額，民法第184 條第1項
    前段、第193 條第1 項、第195 條第1 項前段定有明文。本
    件被告故意持木棍毆打原告頭部，致原告受有前揭傷害，其
    不法侵害與原告身體、健康所受損害間有相當因果關係，原
    告依前揭規定，請求被告賠償其因而喪失之勞動能力、增加
    生活上之需要及非財產上之損害，於法洵屬有據。
六、本件爭點為：原告請求被告賠償之金額是否相當？茲分別論
    述如下：
  (一)醫療費用部分：原告主張其因本件不法侵害，支出醫療費用
    11萬9,810 元，據其提出枋寮醫療社團法人枋寮醫院（下稱
    枋寮醫院）、惠安中藥房之收據共14紙為證（見本院99年度
    附民字第100 號卷第3 至8 頁），並為被告所不爭執，則原
    告請求被告如數賠償，於法即無不合，應予准許。
  (二)交通費用部分：原告主張其因本件不法侵害，搭乘計程車往
    返醫院就醫，支出交通費用500 元，據其提出收據1紙為證
    （見同卷第9 頁），並為被告所不爭執，則原告請求被告如
    數賠償，於法即無不合，應予准許。
  (三)看護費用部分：按被害人因受傷需人看護，而由親屬看護時
    ，雖無現實看護之支付，亦應認被害人受有相當看護費之損
    害，得向加害人請求賠償。蓋因親屬照顧被害人之起居，固
    係出於親情，但親屬看護所付出之勞力，並非不能評價為金
    錢，只因兩者身分關係密切而免除支付義務，此種親屬基於
    身分關係之恩惠，自不能加惠於加害人，故應衡量及比照僱
    用職業護士看護情形，認被害人受有相當看護費之損害，得
    向加害人請求賠償，而依其存活年數請求加害人一次賠償看
    護費用者，應扣除中間利息。查原告因本件不法侵害，於99
    年2 月3 日施行開顱手術，於同年3 月11日出院，共住院37
    日（含加護病房12日），因右側腦部組織大量受損，左側肢
    體乏力，中樞神經受損嚴重，於出院後仍須長期復健治療，
    且日常生活須賴他人照護之事實，有枋寮醫院診斷證明書、
    99年4 月13日枋醫字第99041 號函、99年7 月27日枋醫字第
    99093 號函在卷可參（見臺灣屏東地方法院檢察署99年度偵
    字第2153號卷【下稱偵卷】第6 、117 頁、本院99年度訴字
    第715 號刑事卷第9 頁），應認其餘生確有專人全日看護之
    必要。再原告為69年1 月8 日生，有其病歷資料附卷可佐（
    見偵卷第7 頁），於事故發生時未滿31歲，其主張看護期間
    以餘命45年計算，則為被告所不爭執。惟原告主張其由家屬
    看護，即比照僱用他人看護之情形而為請求，以長期全日看
    護之市場行情約為每月3 萬元計算，依霍夫曼計算式扣除中
    間利息後，原告得一次請求賠償之45年看護費用為861 萬2,
    288 元（計算式：30000 ×12×23.00000000 ＝0000000.97
    48，小數點下捨去，下同；其中23.00000000 為年別單利5%
    第45年霍夫曼累計係數），其請求在此範圍內，為有理由，
    應予准許，超過部分，應予剔除。
  (四)喪失勞動能力部分：按被害人因身體健康被侵害而喪失勞動
    能力所受之損害，其金額應就被害人受侵害前之身體健康狀
    態、教育程度、專門技能、社會經驗等方面酌定之，不能以
    一時一地之工作收入為準；失業者現雖無職業，如其身體健
    康正常，則有另謀職業之機會，若因傷不能工作，自可請求
    喪失或減少勞動能力之損害賠償（最高法院63年台上字第13
    94號判例、59年度台上字第1713號判決意旨參照）。經查：
    原告學歷為國中畢業，為屏東縣各業工人聯合會之會員，勞
    保投保薪資為月薪1 萬9,200 元之事實，有原告之畢業證書
    、屏東縣各業工人聯合會會員證、勞保投保資料附卷可稽（
    見本院卷第23至24-1頁），而其因本件不法侵害，現仍有許
    多遺存症狀，如理解力較差，語言能力有時需照護人員代為
    表達，無法自行活動之事實，有前揭枋寮醫院診斷證明書、
    99年7 月27日枋醫字第99093 號函存卷可考，則原告主張其
    因本件不法侵害，無法再從事任何工作之事實，應堪認定。
    則以原告於事故發生時為31歲計算，至其65歲強制退休為止
    ，原尚有34年之工作期間，以其勞保投保薪資月薪1 萬9,20
    0 元計算，得一次請求賠償之喪失勞動能力之損害為465 萬
    265 元（計算式：19200 ×12×20.00000000 ＝0000000.58
    0544，其中20.00000000 為年別單利5%第34年霍夫曼累計係
    數），其據以請求賠償，於法亦無不合，應予准許。
  (五)非財產上之損害賠償部分：按非財產上賠償之金額是否相當
    ，應斟酌實際加害情形、影響該權利是否重大、被害者與加
    害人之身分地位、經濟狀況及其他各種情形，以為核定之準
    據（最高法院47年台上字第1221號判例、51年台上字第223
    號判例意旨參照）。查原告因本件不法侵害，所受傷害及後
    遺症均已如前所述，其終身需人看護，無法工作，不論在肉
    體或精神上均必感受相當之痛苦，則原告請求被告賠償非財
    產上之損害，以資慰藉，於法自無不合。查原告為69年1 月
    8 日，學歷為國中畢業，被告為66年8 月19日生，學歷為高
    職畢業，兩造均於98年度無所得、名下無財產、職業為工，
    除為兩造所不爭執，另有警詢筆錄、稅務電子閘門財產所得
    調件明細表（見刑事卷宗警卷第3 頁、本院卷第9 至18頁）
    及前揭原告之畢業證書、屏東縣各業工人聯合會會員證在卷
    可參，本院斟酌原告之傷勢、被告之加害情節及其各自之身
    分、地位、經濟能力等一切情狀，認原告請求被告賠償慰撫
    金150 萬元，尚屬相當，應予准許。
  (六)依上所述，原告得請求被告賠償之金額為1,488萬2,863元（
    計算式：119810＋500 ＋0000000 ＋0000000 ＋0000000 ＝
    00000000）。
七、綜上所述，本件原告依侵權行為之法律關係，請求被告給付
    1,488 萬2,863 元，及自起訴狀繕本送達翌日（即99年8 月
    5 日）起至清償日止，按週年利率百分之5 計算之利息，於
    如主文第1 項所示範圍內，為有理由，應予准許。逾此範圍
    ，非有理由，應予駁回。原告陳明願供擔保，請准宣告假執
    行，於其勝訴部分經核無不合，爰酌定相當之擔保金額准許
    之。至原告敗訴部分，其假執行之聲請已失所附麗，應予駁
    回。
八、據上論結，本件原告之訴為一部有理由，一部無理由，依民
    事訴訟法第79條、第390 條第2 項，判決如主文。
中    華    民    國    100    年    7    月     4    日
                    民事第二庭  法  官  李珮妤
以上正本係照原本作成。
如不服本判決，應於收受送達後20日內向本院提出上訴書狀，其
未表明上訴理由者，應於提出上訴後20日內向本院補提理由書狀
（均須按他造當事人之人數附繕本）。
中    華    民    國    100    年    7    月     4    日
                                書記官  蔡妮君